【裁判字號】    97,家聲,32
【裁判日期】    970530
【裁判案由】    核定遺產管理人報酬
【裁判全文】
臺灣高雄地方法院民事裁定              97年度家聲字第32號
聲  請  人  陳雅娟律師即被繼承人甲○○之遺產管理人
上聲請人聲請核定遺產管理人報酬事件，本院裁定如下：
    主  文
聲請人任被繼承人甲○○（男，民國○○年○○月○○日生，身分證統
一編號：Ｚ000000000號）之遺產管理人之報酬核定為新臺幣貳萬
元。
程序費用由被繼承人甲○○之遺產負擔。
    理  由
一、按「遺產管理人，得請求報酬，其數額由親屬會議按其勞力
    及其與被繼承人之關係酌定之」、「依本法之規定應開親屬
    會議時，由當事人、法定代理人或其他利害關係人召集之」
    、「親屬會議不能召開或召開有困難時，依法應經親屬會議
    處理之事項，由有召集權人聲請法院處理之」，民法第1183
    條、第1129條、第1132條第2 項前段分別定有明文。
二、本件聲請意旨略以：聲請人前經本院於民國96年10月31日，
    以96年度財管字第87號民事裁定選任為被繼承人甲○○之遺
    產管理人，其後聲請人對被繼承人之遺產辦畢遺產管理人登
    記，並執行民法第1179條所定遺產管理人職務，聲請人業已
    調取被繼承人戶籍謄本並清查其遺產，依法聲請鈞院以裁定
    准對被繼承人甲○○之繼承人、債權人及受遺贈人於一定期
    限內承認繼承、報明債權或為願受遺贈與否之聲明等事項為
    公示催告，經本院以97年度家催字第32號裁定准許公示催告
    ，於97年2 月14日刊登於台灣新生報，並將登報證明送院。
    由於被繼承人之遺產業經債權人聲請強制執行（96年度執字
    第18883 號），為此聲請裁定被繼承人遺產管理報酬，以便
    日後向執行法院聲請參與分配等語。
三、經查：
  (一)本件被繼承人甲○○於95年8 月20日死亡，其全體繼承人均
    已聲明拋棄繼承，且未經親屬會議選定遺產管理人，經本院
    選任聲請人為遺產管理人確定在案，有聲請人提出之本院96
    年度財管字第87號民事裁定暨確定證明書影本各1 份為證，
    堪信屬實。因本件於被繼承人之全體繼承人均拋棄繼承後，
    未能經親屬會議選定遺產管理人，足見被繼承人之親屬會議
    應有不能召開或有召開困難之情事。故聲請人聲請本院酌定
    其擔任遺產管理人應得之報酬，合於上開規定，洵屬有據。
  (二)聲請人主張之前開事實，除上述民事裁定及確定證明書外，
    另據其提出被繼承人遺產清冊、土地登記第一類謄本、財政
    部高雄市國稅局94年度綜合所得稅各類所得資料清單為證，
    堪信為真實。
  (三)本院審酌：被繼承人林憲章遺產有座落高雄縣大寮鄉○○段
    559 地號土地一筆，面積為5267.17 平方公尺，權力範圍全
    部，及車牌號碼UY-5079 號汽車一部，土地並已設定最高限
    額320 萬元之抵押權，其債權人業已向本院聲請強制執行等
    情，有上開土地登記謄本附卷可稽；此外，並無其他人陳報
    債權、債務或遺贈，其遺產法律關係尚屬單純，並無其他繁
    瑣事項待處理，故聲請人所須支出之相關勞力、時間、心力
    非鉅；另聲請人業已為閱卷、聲請公示催告、登報、查詢被
    繼承人財產等管理遺產行為，後續尚有處理強制執行程序等
    其他事宜須處理等，聲請人處理上開事務及後須處理所須時
    間之久暫、耗費人力心力之程度、及所須之費用，及被繼承
    人之債權人之受償權利亦應受保障等一切情狀，認本件核予
    遺產管理人之報酬以2 萬元（含已代為墊支之相關費用）為
    適當，爰酌定如主文所示。
四、依非訟事件法第157 條、第24條第1 項，裁定如主文。
中    華    民    國    97    年    5     月    30    日
                  家事法庭法  官  何清富
正本係照原本作成。
如對本裁定抗告須於裁定送達後10日內向本院提出抗告狀。
中    華    民    國    97    年    5     月    30    日
                          書記官  葉彥伶


司法院資訊處製作；財團法人民間司法改革基金會備份。
